【裁判字號】    95,上訴,768
【裁判日期】    950504
【裁判案由】    毒品危害防制條例
【裁判全文】
臺灣高等法院臺中分院刑事判決         95年度上訴字第768號
上  訴  人
即  被  告  甲○○
                    （現另案於臺灣臺中監獄南投分監執行）
上列上訴人因毒品危害防制條例案件，不服臺灣南投地方法院94
年度訴字第508號中華民國95年2月24日第一審判決（起訴案號：
臺灣南投地方法院檢察署94年度毒偵字第1099號），提起上訴，
本院判決如下：
    主  文
原判決撤銷。
甲○○施用第一級毒品，處有期徒刑玖月，扣案之第一級毒品海
洛因貳包（合計淨重零點肆捌公克，空包裝重零點伍柒公克）沒
收銷燬之。又施用第二級毒品，處有期徒刑伍月。應執行有期徒
刑壹年。扣案之第一級毒品海洛因貳包（合計淨重零點肆捌公克
，空包裝重零點伍柒公克）沒收銷燬之。
    事  實
一、甲○○前因施用毒品案件，經依法院裁定送往觀察、勒戒，
    後經觀察勒戒處所判定無繼續施用毒品之傾向，由臺灣南投
    地方法院檢察署檢察官於92年3月13日，以92年毒偵緝字第3
    1號為不起訴處分確定。 詎甲○○猶不知戒絕，於觀察、勒
    戒處分執行完畢後 5年內，復分別基於施用第一級毒品海洛
    因及第二級毒品甲基安非他命之犯意，於94年6月3日20時許
    ，回溯91小時內之某時許，在不詳地點，以不詳方式，各施
    用第一級毒品海洛因及第二級毒品甲基安非他命 1次。嗣於
    94年6月3日20時許，為警在臺中市○區○○街53號2樓202室
    查獲，並扣得第一級毒品海洛因2包 （合計淨重0.48公克，
    空包裝重0.57公克）及與上開犯行無關之普魯卡因白色粉末
    1包（procaine，實秤毛重9.849公克）及菲力普行動電話 1
    支（內含門號0000000000號sim卡1張）。
二、案經臺中市政府警察局第六分局報告臺灣臺中地方法院檢察
    署呈請臺灣高等法院臺中分院檢察署令轉臺灣南投地方法院
    檢察署檢察官偵查起訴。
    理  由
一、訊據上訴人即被告（以下簡稱被告）甲○○矢口否認前揭犯
    行，辯稱：因伊為警逮捕後，員警要其承認販毒，伊不承認
    ，或因此得罪員警，員警因此於其所採集之尿液中加入毒品
    ，從伊尿液檢驗結果為可待陽性反應因數值達69409ng/ml，
    偏離正常之指數，已可證明，且採集之尿液，經送法務部調
    查局鑑定時，該局亦以送驗尿液有滲漏之情形，更可印證伊
    所辯非虛云云。惟查：
    (一)被告為警於94年6月4日1時許所採集之尿液（尿液代號F-6
      -2） ，經與原審於94年9月28日當庭採集被告唾液樣本送
      請法務部調查局鑑驗該尿液是否為被告甲○○所排放，經
      該局以人類遺傳因子粒腺體DNA（MTDNA）式序列鑑定法鑑
      定，認經比對唾液樣本與尿液之人類遺傳因子粒腺體 DNA
      （MTDNA） 式序列，二者序列相符，因此認為該二瓶尿液
      為甲○○或其同母系之人所排放，有該局94年10月28日調
      科肆字第 09400481530號鑑定通知書在卷可憑，則扣案尿
      液 2瓶為被告甲○○所排放，已堪認定。再上開尿液之採
      集過程，係由被告自行將尿液排入尿罐，於清洗外瓶後，
      交由負責採尿之員警，員警於標籤紙上載明被告尿液驗尿
      代號並請被告押捺指紋後，在被告注視下黏貼在瓶口，受
      理檢驗遇有封口黏貼標籤遭撕下或破壞情形，將不予受理
      等情，業據證人即當日負責採尿之員警王書勛於原審審理
      時證述屬實，則本件被告所排放之尿液既係在其目視下黏
      貼標籤封口，復經中山醫學大學附設醫院藥物濫用檢測中
      心受理，所辯員警可能於採集尿液後摻入毒品一節，即屬
      無據。另上述法務部調查局鑑定通知書備註第四點雖記載
      ：「送驗二瓶尿液有滲漏狀況，請改用密封式瓶子並以一
      瓶一袋方式送驗，以免造成檢體相互污染之情形」，係指
      送驗尿液經中山醫學大學附設醫院藥物濫用檢測中心檢驗
      後，未妥適包裝，致造成尿液滲漏，非指被告尿液中混合
      有他人之尿液，應予敘明。
    (二)被告上開尿液經警送檢驗，結果呈嗎啡及甲基安非他命陽
      性反應，有中山醫學大學附設醫院藥物濫用檢測中心檢驗
      報告 1紙在卷可稽，徵諸人體施用毒品後經尿液排出之時
      間，依施用量之多寡、施用者之年齡、性別及代謝功能不
      同而有所差異，一般而言，施用者在施用毒品後48小時內
      所排泄之尿液，均有可能被檢出毒品經人體代謝後之物質
      ，且若經常或大量施用，則毒品經代謝後之物質由尿液排
      出時間約可延長至96小時檢驗原理，被告係於94年6月4日
      1時許採尿液，則以其於查獲時之 94年6月3日20時推算前
      91小時內之某時，施用第一級毒品海洛因及第二級毒品甲
      基安非他命各1次，亦堪認定。
    (三)又被告以上開中山醫學大學附設醫院藥物濫用檢測中心檢
      驗結果其嗎啡數值達69409ng/ml，認或係員警可能於其尿
      液中摻入毒品所造成，然經原審送請法務部調查局鑑驗，
      認送驗尿液檢驗結果均為嗎啡陽性反應（係施用海洛因或
      鴉片經人體代謝產生之代謝物），甲基安非他命陽性反應
      ，有法務部調查局94年11月17日調科壹字第 09462102750
      號檢驗通知書 1紙在卷可稽，則該嗎啡陽性犯應，既均屬
      經人體代謝後產生之代謝物，而無原態海洛因，被告前開
      辯解，即非可採。再受檢者尿中可待因濃度為33666ng/ml
      、嗎啡濃度為69409ng/ml，檢驗結果呈嗎啡，可待因陽性
      反應係長期使用海洛因毒品所致，有法務部法醫研究所94
      年10月19日法醫毒字第0940004268號函附卷可參，對照被
      告前於91年間曾因施用毒品經送觀察勒戒，93年間復因違
      反毒品危害防制條例案件，經法院判處應執行刑有期徒刑
      1年等情， 有臺灣高等法院被告全國前案記錄表附卷可參
      ，以被告施用毒品期間非短，檢驗結果得出該數值，亦無
      違常之處，其所辯亦非可採。
    (四)被告甲○○前於91年間因施用毒品案件，經法院裁定送往
      觀察、勒戒，因經觀察勒戒處所判定無繼續施用毒品之傾
      向，由臺灣南投地方法院檢察署檢察官於 92年3月13日，
      以92年毒偵緝字第31號為不起訴處分確定等情，有上開不
      起訴處分書及臺灣高等法院被告全國前案紀錄表及臺灣南
      投地方法院檢察署刑案資料查註紀錄表在卷足憑，其於 5
      年內再犯本件毒品危害防制條例第10條第1項、第2項之罪
      ，本件事證明確，被告犯行堪予認定，應依法論科。
二、核被告所為，係違反毒品危害防制條例第10條第1項及第2項
    之施用第一級、第二級毒品罪。被告施用第一級毒品海洛因
    及第二級毒品甲基安非他命前持有海洛因、甲基安非他命之
    低度行為為施用之高度行為所吸收，不另論罪。被告所犯上
    開兩罪，犯意各別，罪名不同，應分論併罰。原審判決認被
    告罪證明確，予以論罪科刑，固非無見，惟按：、本件被
    告並無累犯之適用，有臺灣高等法院被告全國前案紀錄表一
    份在卷可稽，且原審判決於原審判決書之犯罪事實欄亦無任
    何有關被告犯罪紀錄之記載，卻於理由欄記載「查被告前曾
    受如事實欄所述有期徒刑之宣告及執行完畢，有臺灣高等法
    院被告前案紀錄表、臺灣南投地方法院檢察署刑案資料查註
    紀錄表可按，其於刑之執行完畢後五年內，再犯本案，為累
    犯，依法應加重其刑」，顯有違誤。、又被告係於 94年6
    月3日20時為警查獲，原審判決卻認定「被告係於 94年6月4
    日凌晨1時前回溯 96小時內之某時許，施用第一級毒品海洛
    因及第二級毒品」，而將被告經查獲後採尿前，亦列入可能
    施用之時間，復有未洽。被告上訴否認犯行，指摘原審判決
    不當，雖無理由，惟原審判決既有上開可議之處，自應由本
    院將原審判決撤銷改判，爰審酌被告前因施用毒品，經觀察
    勒戒執行完畢後，猶無視國家杜絕毒品之政策，再次施用毒
    品，惟念其施用毒品所生危害僅戕害自身健康，然犯後飾詞
    否認犯行，態度不佳等一切情狀，就被告施用第一級毒品部
    分，量處有期徒刑玖月；就被告施用第二級毒品部分，量處
    有期徒刑伍月，並定其應執行刑為有期徒刑壹年，扣案之第
    一級毒品海洛因2包 （合計淨重0.48公克，包裝重0.57公克
    ），有法務部調查局94年8月22日調科壹字第120016354號鑑
    定通知書附卷可參，不問屬於犯人與否，均應依毒品危害防
    制條例第18條第1項前段沒收銷燬之。至扣案之白色粉末1包
    ，經鑑驗為普魯卡因 （procaine，實秤毛重9.849公克），
    有行政院衛生署管制藥品管理局95年1月12日管檢字第09400
    13658 號檢驗成績書在卷可憑，既非公訴意旨所認之甲基安
    非他命；扣案之菲力普行動電話1支 （內含門號0000000000
    號sim卡1張），亦與被告施用毒品之犯行無關，均不為沒收
    之諭知。
據上論斷，應依刑事訴訟法369條第1項前段、第364條、第299條
第1項前段，毒品危害防制條例第10條第1項、第2項、第18條第1
項前段，刑法第11條、第51條第5款，判決如主文。
本案經檢察官乙○○到庭執行職務。
中    華    民    國    95    年    5     月    4     日
              刑事第三庭  審判長法  官  王  增  瑜
                                法  官  陳  欣  安
                                法  官  胡  忠  文
上列正本證明與原本無異。
施用第一級毒品部分，得上訴。
施用第二級毒品部分，不得上訴。
如不服本判決應於收受送達後十日內向本院提出上訴書狀，其未
敘述上訴之理由者並得於提起上訴後十日內向本院補提理由書（
均須按他造當事人之人數附繕本）。
                                書記官  陳  麗  玉
中    華    民    國    95    年    5     月    5     日
毒品危害防制條例第10條：
施用第一級毒品者，處6月以上5年以下有期徒刑。
施用第二級毒品者，處3年以下有期徒刑。
                                                      Ｒ


司法院資訊處製作；財團法人民間司法改革基金會備份。
